臺灣高雄地方法院刑事判決
111年度訴字第62號
公  訴  人  臺灣高雄地方檢察署檢察官
被      告  黃相于



指定辯護人  本院公設辯護人黃文德

上列被告因毒品危害防制條例案件，經檢察官提起公訴（110年
度偵字第20159號），本院判決如下：
    主  文
黃相于犯販賣第三級毒品未遂罪，處有期徒刑壹年拾月。扣案如
附表所示之物均沒收。
    事  實
黃相于因身心狀況而經醫師開立處方籤，繼而取得含有第三級毒
品「派醋甲酯」（Methylphenidate) 之利他能藥物，竟基於販
賣第三級毒品派醋甲酯以營利之犯意，接續於民國110年9月11日
12時50分許、同年月12日0時14分許，在不詳處所，持用如附表
編號2所示之手機暨門號登入通訊軟體「Telegram」，以暱稱「U
yll」在公開聊天群組「自由市場」刊登「問個 現在利他能還有
人需要嗎」、「出利他能量多 可散買可全包 甜甜價」之訊息，
散布暗示販售毒品之意。適臺北市政府警察局大同分局（下稱臺
北市大同分局）警備隊員警於執行網路巡邏勤務時發現，出於蒐
證目的而無購買真意與黃相于聯繫，雙方達成以新臺幣（下同）
1萬元之對價購買80粒利他能之合意（並約定先交付利他能54粒
，後續再交付其餘26粒）。嗣於110年9月14日20時13分許，黃相
于至約定之高雄市○○區○○○路000號前與喬裝買家之警員見面，並
將如附表編號1所示之利他能54粒交付予員警後，員警當場表明
身分並將其逮捕，交易因而未遂。
    理  由
一、上開事實，業據被告黃相于於警詢、偵訊及本院審理中均坦
    承不諱（參警卷第13至17頁、偵卷第21至23頁、本院訴字卷
    第45、89、95頁），復有被告於「Telegram」之「自由市場
    」群組上刊登「問個 現在利他能還有人需要嗎」、「出利
    他能量多 可散買可全包 甜甜價」等暗示毒品販售之訊息，
    及嗣後與員警商議，成立買賣標的、價金及交易地點之對話
    擷圖（參警卷第51、53至63頁），並有如附表所示之物扣案
    ，此有臺北市大同分局110年9月13日搜索扣押筆錄、扣押物
    品目錄表、扣押物品收據各1份及扣押物品照片5張附卷可佐
    （參警卷第33至37、47、91至92、123至124頁）。而在交易
    現場自被告身上所扣得本欲交付予員警之藥物，經檢驗後，
    確含有如附表編號1「說明」欄所示之第三級毒品一節，亦
    有交通部民用航空局航空醫務中心110年09月14日航藥鑑字
    第0000000號毒品鑑定書1份在卷（參偵卷第37頁）可稽，可
    認被告之任意性自白與事實相符，堪信屬實。
二、論罪
  ㈠按「派醋甲酯」（Methylphenidate)係毒品危害防制條例（
    下稱毒品條例）第2條第2項第3款所規定之第三級毒品，不
    得非法持有、販賣。另刑事偵查技術上所謂之「釣魚偵查」
    ，係指對於原已犯罪或具有犯罪故意之人，以設計引誘之方
    式，使其暴露犯罪事證，而加以逮捕或偵辦而言，此純屬偵
    查犯罪技巧之範疇，並未違反憲法對於基本人權之保障，且
    於公共利益之維護有其必要性存在。又於俗稱「釣魚」或「
    誘捕偵查」之情形，因毒品買者為協助警察辦案佯稱購買，
    而將販賣者誘出以求人贓俱獲，因其無實際買受之真意，且
    在警察監視之下伺機逮捕，事實上亦不能真正完成買賣，則
    該次行為，僅能論以販賣未遂（最高法院100年度台上字第4
    498號判決意旨參照）。本案臺北市大同分局員警於執行網
    路巡邏勤務時，在通訊軟體「Telegram」群組內發現被告刊
    有暗示毒品交易之文字，方佯裝買家與其聯繫，並與被告洽
    談毒品交易事宜，可見被告原即有販毒之犯意，非因警員引
    誘始生販毒意念或行為。而被告於上開時間與佯為買家之警
    員就所售之三級毒品數量及價格進行議價，自已屬販賣毒品
    之著手，後並依約將扣案如附表編號1所示含第三級毒品之
    藥錠交予員警，僅因購毒者為不具購毒真意之員警而未完成
    販毒行為。
  ㈡是核被告所為，係犯毒品條例第4條第6項、第3項之販賣第三
    級毒品未遂罪。被告因販賣而持有如附表編號1所示第三級
    毒品之低度行為，為其販賣之高度行為所吸收，不另論罪。
三、科刑
  ㈠刑之加重減輕事由
    ⒈被告就本案販賣第三級毒品未遂之犯行，於偵查中及本院
      審理時均自白不諱，已如前述，符合毒品危害防制條例第
      17條第2項之規定，爰依法減輕其刑。
    ⒉被告已著手販賣第三級毒品之行為，惟未能完成交易，其
      犯罪尚屬未遂，爰依刑法第25條第2項規定，按既遂犯之
      刑度減輕其刑。並依刑法第70條規定與上開減輕事由遞減
      之。
  ㈡量刑
    爰審酌被告從事販賣毒品之行為藉以牟利，其犯罪手法係在
    公開之網際網路群組刊登暗示毒品交易之訊息，致使用該網
    路通訊軟體之人均可察知，增大毒品之散播途徑，進而戕害
    國民身心健康，實有不該，在本案幸經警員查緝而扼阻；另
    考量本案販售之毒品數量及本欲收取之價格已非一般單次施
    用之量；始終坦承犯行之犯後態度；兼衡其教育程度、工作
    、經濟狀況及其家庭情形（參本院訴字卷第95至96頁）等一
    切情狀，量處如主文所示之刑。
四、沒收：
    按違禁物，不問屬於犯罪行為人與否，沒收之；犯第4條至
    第9條、第12條、第13條或第14條第1項、第2項之罪者，其
    供犯罪所用之物，不問屬於犯罪行為人與否，均沒收之，刑
    法第38條第1項、毒品條例第19條第1項分別著有規定。則：
  ㈠如附表編號1所示之物，屬違禁物，自應諭知沒收。包裝袋因
    與其上所殘留之毒品難以析離，且無析離之實益與必要，應
    與所盛裝之毒品併同處分，併予沒收。至鑑驗耗損之微量毒
    品既已滅失，不另宣告沒收。
  ㈡如附表編號2所示之物，係供本案犯罪所用之物，此為被告自
    承在卷（參本院訴字卷第94頁），依前述說明，自應宣告沒
    收。
據上論斷，應依刑事訴訟法第299條第1項前段，判決如主文。
本案經察官任亭提起公訴，檢察官翁誌謙到庭執行職務。
中　　華　　民　　國　　111 　年　　7 　　月　　20　　日
                  刑事第十三庭  審判長法　官  陳紀璋

                                      法  官  洪毓良

                                      法  官  李怡蓉
　　　　　　　　　　　　　　　　　　　
以上正本證明與原本無異。
如不服本判決應於收受送達後20日內向本院提出上訴書狀，並應
敘述具體理由；如未敘述上訴理由者，應於上訴期間屆滿後20日
內向本院補提理由書（均須按他造當事人之人數附繕本）「切勿
逕送上級法院」。
中　　華　　民　　國　　111 　年　　7 　　月　　21　　日
   　　　　　　　　　　　　　　　　　 書記官　胡孝琪　　　　　　　　　　
附表：
編號 扣案物品及數量 說明 1 利他能54顆 白色圓形錠劑54粒（其中1粒不完整）。 檢出第三級毒品「派醋甲酯」（Methylphenidate) 成分。 驗前淨重7.5860公克，取樣0.0257公克，餘重7.5603公克 2 VIVO牌手機1支（含SIM卡1張） IMEI：000000000000000、000000000000000 含門號：0000000000 SIM卡1枚。 
本案論罪科刑法條：
毒品危害防制條例第4條第6項、第3項：
製造、運輸、販賣第三級毒品者，處7年以上有期徒刑，得併科
新臺幣1千萬元以下罰金。
前五項之未遂犯罰之。